# 案例 12-19 不丧失控制权情况下处置子公司部分股权时的商誉处理

提问人：lv1025280320 时间：2022-11-11 15:51:19
请教陈版：
《上市公司 执 行企行企 业 会会 计 准准 则 案例解析》（（ 2020 ））案例案例 12-19 不不 丧 失控制失控制 权 情况下情况下 处 置子公司部分股 权时 的商誉的商誉 处 理理方法 2 ：处置部分对应享有子公司自购买日或合并日开始持续计算的净资产份额=20%÷80%×88000万元=22000万元；从而计算新划分归属于公司所有者权益为 66000 万元（即 88000 万元-22000 万元），少数股东权益为 42000 万元（即 20000 万元+22000万元）。这个方法的理念是把子公司净资产分为两个资产池，一个资产池代表的是归属于母公司的所有者权益（净资产 88000万元，包含商誉 8000 万元），另一资产池代表的是少数股东权益（净资产 20000 万元，不包含商誉）。在这个方法下，当少数股权比例变化时，是两个资产池之间的交易。当购买少数股权时，应按比例把少数股东权益资产池账面价值调整至归属母公司股东权益资产池。反之，当出售少数股权时，按比例把归属母公司股东权益资产池账面价值调整至少数股东权益资产池。
我的疑惑是：母公司的净资产池 88000 万元是包含了商誉的，那处置20%/80%*88000部分调整到少数股东权益，不就是按比例结转了处置部分对应的商誉吗？

回答人：chenyiwei
不应这样理解。
合并报表层面的商誉账面价值不会因此发生变化（即不会因为在不丧失控制权前提下部分处置子公司股权而减少合并报表层面的商誉资产账面价值），仍然是最初购买日所取得的股权比例对应的金额。只是体现为合并报表层面因该交易导致转入少数股权的金额更多，相应减少资本公积，也就只是合并报表中资本公积和少数股东权益之间的一增一减。
在证监会发布的会计类“监管规则适用指引”中有两个问答与此有关：
1-11 不丧失控制权情况下处置子公司部分股权计算子公司净资产份额时如何考虑商誉
2-13 购买少数股东权益后商誉减值的会计处理